臺灣板橋地方法院刑事判決　　　　　　　 94年度易字第356號
公　訴　人　臺灣板橋地方法院檢察署檢察官
被　　　告　戊○○
上列被告因竊盜案件，經檢察官提起公訴（九十四年度偵字第二
八七八號），以及移送併案審理（臺灣臺北地方法院檢察署九十
四年度偵字第四五七七號），本院判決如下：
    主    文
戊○○連續結夥三人以上竊盜，累犯，處有期徒刑拾月。
    犯罪事實
一、戊○○前於民國八十七年間因加重竊盜、傷害、恐嚇等案件
    ，經臺灣高等法院以八十九年度上訴字第四一九一號判處應
    執行有期徒刑一年六月確定，於九十一年八月十六日縮短刑
    期假釋出監，於九十一年九月二十三日縮刑期滿，假釋未經
    撤銷而以已執行完畢論。詎猶不知悔改，竟與己○○（綽號
    「芭樂」）、丁安寶（綽號「漢堡」）（其二人均另經臺灣
    板橋地方法院檢察署檢察官認渠等所涉竊盜罪嫌曾經判決確
    定而以九十四年度偵字第六三七九號、第六五二０號、第一
    ０一六七號為不起訴處分確定）共同基於意圖為自己不法所
    有之概括犯意聯絡，由己○○駕駛其租用之車牌號碼ＤＮ－
    五一四三號自小客車搭載戊○○、丁安寶，自九十四年一月
    三十一日上午九時許起至同年二月一日上午七時三十三分許
    止，先後前往如附表一編號一至編號五所示超商，由戊○○
    佯裝選購各超商內商品以轉移店員之注意，己○○、丁安寶
    二人則趁機竊取置於超商貨品架上之酒類，得手後將之藏置
    於渠等所穿著之衣物內，隨即離開現場，連續五次以此方式
    竊取如附表一編號一至編號五所示酒類得逞，並將竊得酒類
    變賣換取現金後朋分花用殆盡。嗣戊○○、己○○、丁安寶
    三人復承前意圖為自己不法所有之犯意聯絡，再度於九十四
    年二月一日上午九時二十五分許，在臺北縣三重巿中華路九
    十九號「統一超商」內，以同前手法下手行竊，己○○、丁
    安寶分別拿取該超商內之三多利禮藏威士忌洋酒二瓶、雞精
    及冰糖燕窩十餘瓶等物藏置於渠等身著之大衣內，戊○○亦
    夾藏白蘭地一瓶，惟適為該超商店長乙○○目睹上情而出面
    制止，己○○、丁安寶見狀立即將藏於身上之贓物置於地上
    後逃離現場，嗣為警據報前往現場查獲尚留在該超商內之戊○○，始得悉上情。
二、案經臺北縣政府警察局三重分局報請臺灣板橋地方法院檢察
    署檢察官偵查起訴，以及移送併案審理。
    理    由
一、按被告以外之人於審判外之言詞或書面陳述，除法律有規定
    者外，不得作為證據。又被告以外之人於偵查中向檢察官所
    為之陳述，除顯有不可信之情況者外，得為證據。又被告以
    外之人於審判外之陳述，經當事人於審判程序同意作為證據
    ，法院審酌該言詞陳述或書面陳述作成時之情況，認為適當
    者，亦得為證據。當事人、代理人或辯護人於法院調查證據
    時，知有第一百五十九條第一項不得為證據之情形，而未於
    言詞辯論終結前聲明異議者，視為有前項之同意，刑事訴訟
    法第一百五十九條第一項、第一百五十九條之一第二項及第
    一百五十九條之五分別定有明文。查被告戊○○對於證人文
    治源、丙○○、黃雅琳、林千園、庚○○、乙○○於警詢時
    之陳述，在本院準備程序中經提示渠等筆錄並告以要旨，就
    證據能力一節均表示無意見，且未於本案言詞辯論終結前聲
    明異議，本院審酌被害人文治源、丙○○、黃雅琳、林千園
    、庚○○、乙○○於警詢時之陳述係彼等於案發後數日內就
    各自親身經歷之事實所為者，核無違法取證或證明力顯然過
    低之情事，依彼等陳述作成時之狀況，並無不適當之情形，
    自均得為證據。次查，證人文治源、丙○○、庚○○、李明
    生於偵查中均經檢察官告知具結之義務及偽證之處罰後具結
    並就渠等親身經歷之事實而為陳述，核無顯不可信之情形，
    亦均得為證據，合先敘明。
二、上揭犯罪事實，業據被告戊○○迭於警詢、偵查中及本院訊
    問時自白不諱，復經被害人文治源、丙○○、黃雅琳、林千
    園、庚○○、乙○○分別於警詢時及偵查中指述明確，並有
    贓物認領保管單一紙、贓物照片二幀、監視錄影畫面翻拍照
    片六幀附卷可稽，足認被告自白與事實相符。本案事證明確
    ，被告犯行堪以認定，應予依法論罪科刑。
三、查被告夥同己○○、丁安寶二人共同竊取財物，核其所為，
    係犯刑法第三百二十一條第一項第四款之結夥三人以上竊盜
    罪。被告與己○○、丁安寶就上揭竊盜犯行，有犯意聯絡與
    行為分擔，為共同正犯。又被告等三人先後多次竊盜行為，
    時間緊接，方法相同，所犯係犯罪構成要件相同之罪名，顯
    係基於概括犯意而為，為連續犯，應依刑法第五十六條規定
    論以一罪，加重其刑。公訴意旨雖未敘及被告與己○○、丁
    安寶共同竊取如附表一編號三、編號四所示財物等犯行，惟
    此部分事實與公訴人提起公訴之犯罪事實有連續犯之裁判上
    一罪關係，應為起訴效力所及，且經檢察官移送併案審理（
    臺灣臺北地方法院檢察署九十四年度偵字第四五七七號），
    本院自應併予審理。又被告前於八十七年間因加重竊盜、傷
    害、恐嚇等案件，經臺灣高等法院以八十九年度上訴字第四
    一九一號判處應執行有期徒刑一年六月確定，於九十一年八
    月十六日縮短刑期假釋出監，九十一年九月二十三日縮刑期
    滿，假釋未經撤銷而以已執行完畢論，有臺灣高等法院被告
    前案紀錄表一件在卷可佐，其於五年以內再犯本案有期徒刑
    以上之罪，為累犯，應依刑法第四十七條規定加重其刑，並
    依同法第七十條規定遞予加重其刑。爰審酌被告犯罪動機、
    目的、手段、所竊財物價值及犯罪後坦承犯行之良好態度等
    一切情狀，量處如主文所示之刑，以資懲儆。
四、至公訴意旨另認被告夥同「芭樂」、「漢堡」等人共同基於
    意圖為自己不法所有之概括犯意聯絡，駕駛前述車牌號碼Ｄ
    Ｎ－五一四三號自小客車，連續於如附表二所示時間、地點
    ，趁各超商店員不注意之際，以三人相互掩護之手法，徒手
    竊取超商內如附表二所示之酒類，得手後即藏置於隨身衣物
    內，並佯裝僅購買小額商品通過結帳櫃檯走出店外，亦涉犯
    刑法第三百二十一條第一項第四款之結夥三人以上竊盜罪嫌
    等語。公訴人認被告涉有上揭竊盜罪嫌，係以被告於警詢及
    偵查中之自白、證人甲○○、丁○○於警詢及偵查中之證述
    、統一發票三紙、監視錄影光碟一片等資為論據。按犯罪事
    實應依證據認定之，無證據不得認定犯罪事實，刑事訴訟法
    第一百五十四條第二項定有明文。次按認定不利於被告之事
    實，須依積極證據，苟積極證據不足為不利於被告事實之認
    定時，即應為有利於被告之認定，更不必有何有利之證據。
    又認定犯罪事實所憑之證據，雖不以直接證據為限，間接證
    據亦包括在內，然而無論直接或間接證據，其為訴訟上之證
    明，須達於通常一般人均不致有所懷疑，而得確信其為真實
    之程度，始得據為有罪之認定，最高法院三十年上字第八一
    六號及七十六年臺上字第四九八六號判例意旨可資參照。訊
    據被告堅決否認有何竊取如附表二所示超商內酒類之犯行，
    辯稱：伊確實沒有做這兩件等語。經查：
  (一)被告前於警詢及偵查中均未自白竊取如附表二所示酒類之犯
    行，合先敘明。
  (二)又證人即如附表二編號一所示萊爾富超商店長甲○○及證人
    即如附表二編號二所示全家超商店長丁○○於警詢及偵查中
    均供陳並未目睹渠等超商內酒類遭竊經過。證人甲○○嗣於
    本院審理時結證稱：九十四年一月三十一日下午二時許，有
    被竊取洋酒六瓶，伊問職員酒怎麼不見，職員說不知道，伊
    去看錄影機，發現沒有錄影，伊不知道是這個被告盜的，是
    警察說在被告身上發現本店的發票等語（見本院九十四年六
    月八日審判筆錄）。證人丁○○亦於本院審理時結證稱：伊
    不在現場，當天下午總公司打電話來，問有無遭竊，因為三
    重市有抓到一個人，身上有伊店的發票，看錄影帶，發現有
    一個人怪怪的，這個被告是買東西，另一個人是動手的，被
    工讀生看到，那個人也覺得被發現，就把東西放回去，然後
    離開；就錄影帶內容，伊不確定被告與一個人是否認識等語
    （見同上審判筆錄）。從而，尚難據其二人證述內容逕認定
    被告等人有實施如附表二所示竊盜行為。
  (三)再者，經本院依職權勘驗證人丁○○提供如附表二編號二所
    示全家超商內監視錄影系統監錄影像光碟片之結果，九十四
    年二月一日上午八時四十三分四十七秒，一高瘦戴眼鏡男子
    （簡稱甲男）與一較矮壯男子（簡稱乙男）一前一後走入店
    內；同日時四十四分一秒，乙男站在右側走道較內處，自中
    間貨物架拿取不明商品往店內走；同日時四十四分二十二秒
    ，甲男走至收銀櫃前問店員Ａ：「有沒有賣‧‧塑膠袋」，
    店員Ａ回答：「沒有，我們都賣白的」。此時乙男正將雙手
    各拿取之深黑色不明物品一併放置於中間貨物架上等情，有
    本院勘驗筆錄一件附卷供參。惟觀之該光碟片顯示畫面，尚
    無法確認畫面中之乙男究拿取何項商品以及是否將之藏放其
    穿著之衣物口袋或褲腰間，自無法僅以推測、擬制之方式認
    定被告與其同行之人有著手實施竊盜之事實。
  (四)另依公訴人所舉自被告身上起獲之統一發票三紙，其上雖登
    載各項小額消費明細，亦僅能證明被告曾前往各該超商購物
    之事實，尚無法據以推論此確屬被告為掩護他人下手行竊而
    故為佯裝選購商品所取得之統一發票。
  (五)綜上所述，依公訴人所舉證據方法尚無法證明被告有夥同他
    人共同竊取如附表二所示財物之犯行。此外，復查無其他積
    極證據足認被告涉有如附表二所示竊盜罪嫌，自不證明其此
    部分犯罪，本應諭知無罪之判決，惟公訴人認被告此部分罪
    嫌與前揭論罪科刑部分犯罪事實有連續犯之裁判上一罪關係
    ，爰不另為無罪之諭知，併予敘明。
據上論斷，應依刑事訴訟法第二百九十九條第一項前段，刑法第
二十八條、第五十六條、第三百二十一條第一項第四款、第四十
七條，判決如主文。
本案經檢察官陳鴻濤到庭執行職務。
中　　華　　民　　國　　94　　年　　7 　　月　　7 　　日
                  刑事第九庭審判長法　官　胡　堅　勤
                                  法　官　李　君　豪
                                  法  官  王　瑜　玲
上列正本證明與原本無異。
如不服本判決，應於判決送達後10日內向本院提出上訴狀（應附
繕本），上訴於臺灣高等法院。
中　　華　　民　　國　　94　　年　　7 　　月　　7 　　日
                                  書記官  黃  頌  棻
附錄本案論罪科刑法條全文：
中華民國刑法第321條
犯竊盜罪而有左列情形之一者，處六月以上、五年以下有期徒刑
：
一  於夜間侵入住宅或有人居住之建築物、船艦或隱匿其內而犯
    之者。
二  毀越門扇、牆垣或其他安全設備而犯之者。
三  攜帶兇器而犯之者。
四  結夥三人以上而犯之者。
五  乘火災、水災或其他災害之際而犯之者。
六  在車站或埠頭而犯之者。
前項之未遂犯罰之。
附表一：
┌──┬────┬────────┬─────┬───┐
│編號│行竊時間│ 行  竊  地  點 │ 竊得財物 │被害人│
│    │（民國）│                │（新臺幣）│      │
├──┼────┼────────┼─────┼───┤
│一  │九十四年│臺北市○○路○段│蔘茸藥酒四│文治源│
│    │一月三十│三二七號「ＯＫ超│瓶        │（店員│
│    │一日上午│商」            │          │）    │
│    │九時許  │                │          │      │
├──┼────┼────────┼─────┼───┤
│二  │九十四年│臺北市○○路○段│黑牌威士忌│丙○○│
│    │一月三十│二五五號「統一超│洋酒一瓶  │（店長│
│    │一日上午│商」            │          │）    │
│    │十時三十│                │          │      │
│    │二分許  │                │          │      │
├──┼────┼────────┼─────┼───┤
│三  │九十四年│臺北市文山區指南│葡萄酒、紳│黃雅琳│
│    │一月三十│路二段九十九號「│藍、約翰走│（店員│
│    │一日上午│統一超商」      │路、軒尼詩│）    │
│    │十時五十│                │等洋酒共四│      │
│    │八分許  │                │瓶        │      │
├──┼────┼────────┼─────┼───┤
│四  │九十四年│臺北市文山區指南│藥酒四瓶、│林千園│
│    │一月三十│路一段二十六號「│梅酒、紳藍│（店員│
│    │一日中午│統一超商」      │、角瓶洋酒│）    │
│    │十二時許│                │共七瓶    │      │
├──┼────┼────────┼─────┼───┤
│五  │九十四年│臺北市○○○路二│人頭馬洋酒│庚○○│
│    │二月一日│段二五二號「統一│一瓶及八八│（店長│
│    │上午七時│超商」          │坑道、二鍋│）    │
│    │三十三分│                │頭及石敢當│      │
│    │許      │                │等高梁酒共│      │
│    │        │                │三瓶      │      │
├──┼────┼────────┼─────┼───┤
│六  │九十四年│臺北縣三重市中華│白蘭地洋酒│乙○○│
│    │二月一日│路九十九號「統一│一瓶（業經│（店長│
│    │上午九時│超商」          │乙○○立據│）    │
│    │二十五分│                │領回）及三│      │
│    │許      │                │多利禮藏威│      │
│    │        │                │士忌洋酒二│      │
│    │        │                │瓶、雞精及│      │
│    │        │                │冰糖燕窩十│      │
│    │        │                │餘瓶（陳泰│      │
│    │        │                │全、丁安寶│      │
│    │        │                │因事跡敗露│      │
│    │        │                │而將之均置│      │
│    │        │                │於超商內地│      │
│    │        │                │上，未攜離│      │
│    │        │                │現場）    │      │
└──┴────┴────────┴─────┴───┘
附表二：
┌──┬────┬────────┬─────┬───┐
│編號│行竊時間│ 行  竊  地  點 │ 竊得財物 │被害人│
│    │（民國）│                │（新臺幣）│      │
├──┼────┼────────┼─────┼───┤
│一  │九十四年│臺北市○○路四二│洋酒六瓶  │甲○○│
│    │一月三十│四巷三十九號「萊│          │（店長│
│    │一日下午│爾富超商」      │          │）    │
│    │二時許  │                │          │      │
├──┼────┼────────┼─────┼───┤
│二  │九十四年│臺北市○○街一四│大鵰藥酒二│丁○○│
│    │二月一日│０巷二號「全家超│瓶（未遂）│（店長│
│    │上午八時│商」            │          │）    │
│    │許      │                │          │      │
└──┴────┴────────┴─────┴───┘
